【裁判字號】    99,交訴,123
【裁判日期】    990820
【裁判案由】    公共危險等
【裁判全文】
臺灣板橋地方法院刑事判決             99年度交訴字第123號
公  訴  人  臺灣板橋地方法院檢察署檢察官
被      告  乙○○
上列被告因公共危險等案件，經檢察官提起公訴（99年度調偵字
第978 號），本院依簡式審判程序，判決如下：
    主  文
乙○○犯業務過失傷害罪，處有期徒刑參月，如易科罰金，以新
臺幣壹仟元折算壹日；又犯肇事致人傷害逃逸罪，處有期徒刑陸
月，如易科罰金，以新臺幣壹仟元折算壹日；應執行有期徒刑捌
月，如易科罰金，以新臺幣壹仟元折算壹日。
    事  實
一、乙○○為計程車駕駛，為從事駕駛載客業務之人，於民國98
    年11月12日22時33分許，駕駛車牌號碼516-NT號營小客車，
    沿臺北縣中和市○○路內側車道由南往北方向行駛，行經建
    一路176 號前時，原應注意變換車道時，應讓直行車先行，
    並注意行車安全距離。而依當時為夜間有照明、無障礙物、
    路面無缺陷，視距良好等情狀，並無不能注意之情形，因見
    甲○○騎乘車牌號碼JG3-677 重機車在前方內側車道上，無
    法超越，遂鳴按喇叭催趕。甲○○聽聞後，欲向右切入外側
    車道時，乙○○因已先行切入外側車道，並再往左切回內側
    車道，疏未注意左側甲○○騎乘之重機車，甲○○不及閃避
    而遭撞擊，致受四肢多處擦挫傷、頭部外傷、頸部肌肉拉傷
    之傷害。詎乙○○駕車肇事後，竟未停車處理或向警方報案
    ，亦無任何救護甲○○之行為，旋即加速駕車逃逸。經當時
    騎乘機車行駛在後之林富裕、黃立民見狀趨前追逐、攔阻並
    告知目睹上情後，乙○○猶不願返回現場處理，旋即駕車逃
    逸。幸經林富裕、黃立民記下乙○○車號，提供甲○○報警
    處裡，而查悉上情。
二、案經甲○○訴由臺北縣政府警察局中和第二分局報告臺灣板
    橋地方法院檢察署檢察官偵查起訴。本院於準備程序進行中
    ，乙○○就被訴事實為有罪之陳述，經告知被告簡式審判程
    序之旨，並聽取各當事人之意見後，本院合議庭裁定以簡式
    審判程序審理。
    理  由
一、上開事實，業據被告乙○○於本院審理時坦承不諱，核與告
    訴人甲○○警詢證述、證人林富裕、黃立民於警詢及偵查中
    之證述之情節相符，並有現場照片共20紙、甲○○行政院衛
    生署雙和醫院診斷證明書1 紙、道路交通事故現場圖、道路
    交通事故調查表(一)、(二)各一份、車籍作業系統查詢認可資料
    2 紙在卷可稽。按變換車道時，應先顯示方向燈光或手勢；
    變換車道時，應讓直行車先行，並注意安全距離。道路交通
    安全規則第91條第6 款、第98條第1 項第6 款定有明文，本
    件被告行經上開肇事地點之際，應注意變換車道時，應讓直
    行車先行，並注意行車安全距離，依當時夜間有照明、無障
    礙物、路面無缺陷，視距良好等情狀，亦無不能注意之情形
    ，竟疏未注意而肇事，致甲○○因而受傷，堪認斯時被告駕
    車肇事之行為顯有過失，且被告前開過失行為與被害人受傷
    結果間，具有相當因果關係；又被告與告訴人發生撞擊前，
    係欲爭道超車而變換車道，當已知悉並注意告訴人行駛狀況
    ，嗣後與告訴人機車發生碰撞，造成被告自己車體受損，告
    訴人機車因此倒地，顯示撞擊力道甚強，告訴人並無車殼保
    護，於行進間遭此撞擊，因而倒地過程中，勢難避免受傷，
    被告身為職業駕駛人，對於路況判斷具有相當經驗及知識，
    再經林富裕、黃立民追逐、攔阻並告知目睹上情，已無從對
    車禍發生及告訴人勢必受傷等情諉為不知，是被告未停車處
    理並對告訴人施以救護，旋即離去，係肇事逃逸無疑。足徵
    被告前開自白確與事實相符，堪以採信，本案事證明確，被
    告犯行已堪認定，自應依法論科。
二、核被告所為，係犯刑法第284 條第2 項業務過失傷害罪及同
    法第185 條之4 駕駛動力交通工具肇事致人受傷而逃逸罪。
    其所犯上開2 罪間，犯意各別，行為互殊，應分論併罰。爰
    分別審酌被告身為職業駕駛人，竟未遵守交通規則而為危險
    駕駛行為，終因而肇事，致告訴人受有如事實欄所載之傷害
    ，肇事後竟未對告訴人施以必要救護措施，旋即逃離，顯示
    僥倖心理，應予非難，兼衡被告並無前科之素行，於警詢時
    猶否認犯行，嗣終知事證明確，未再多為無謂辯解而坦承犯
    行，然未能與告訴人達成和解之犯後態度等一切情狀，各量
    處如主文所示之刑，並定其應執行刑，並諭知易科罰金之折
    算標準，以資懲儆。
據上論斷，應依刑事訴訟法第273 條之1 第1 項、第299 條第1
項前段，刑法第185 條之4 、第284 條第2 項、第51條第5 款、
第41條第1 項前段，刑法施行法第1 條之1 ，判決如主文。
本案經檢察官楊承翰到庭執行職務。
中    華    民    國    99    年    8     月    20    日
                  刑事第三庭  法  官  王偉光
上列正本證明與原本無異。
                              書記官  梁福建
中    華    民    國    99    年    8     月    23    日
如不服本判決，應於判決送達後10日內敘明上訴理由，向本院提
出上訴狀 (應附繕本)， 上訴於臺灣高等法院。其未敘述上訴理
由者，應於上訴期間屆滿後20日內向本院補提理由書「切勿逕送
上級法院」。
附錄本案論罪科刑法條全文：
中華民國刑法第185條之4
駕駛動力交通工具肇事，致人死傷而逃逸者，處6 月以上5 年以
下有期徒刑。
中華民國刑法第284條
因過失傷害人者，處六月以下有期徒刑、拘役或五百元以下罰金
，致重傷者，處一年以下有期徒刑、拘役或五百元以下罰金。
從事業務之人，因業務上之過失傷害人者，處一年以下有期徒刑
、拘役或一千元以下罰金，致重傷者，處三年以下有期徒刑、拘
役或二千元以下罰金。

司法院資訊處製作；財團法人民間司法改革基金會備份。
